【裁判字號】    89,上易,3190
【裁判日期】    890706
【裁判案由】    毒品危害防制條例
【裁判全文】
臺灣高等法院刑事判決                          八十九年度上易字第三一九○號
    上  訴  人  臺灣基隆地方法院檢察署檢察官
    被      告  甲○○
右上訴人因被告違反毒品危害防制條例案件，不服臺灣基隆地方法院八十九年度易字
第三○七號，中華民國八十九年七月六日第一審判決（起訴案號：臺灣基隆地方法院
檢察署八十九年度毒偵字第一○六九號），提起上訴，本院判決如左：
    主  文
上訴駁回。
    理  由
一、公訴意旨略以：被告甲○○曾多次違反毒品危害防制條例，其最近二次施用毒品
    ，經臺灣基隆地方法院先後裁定送觀察、勒戒後，均認無繼續施用毒品之傾向，
    經臺灣基隆地方法院檢察署分別以八十八年度偵字第九三六號及八十八年度偵字
    第二九五二號處分不起訴確定。復於民國（下同）八十八年八月二十一日十六時
    三十分採尿前四十八小時內，在不詳地點施用第二級毒品安非他命，經臺灣基隆
    地方法院於同年十二月十五日以八十八年度基簡字第一○二○號判決判處有期徒
    刑五月，並諭知易科罰金之折算標準確定在案，另裁定送強制戒治。竟仍不知悔
    改，又於八十九年一月二十五日一時四十分許採尿前四十八小時內，在不詳地點
    ，施用第二級毒品安非他命，嗣於同年月二十五日一時四十分許，在台北縣瑞芳
    鎮○○○○路正貿新村五號三樓，為警當場查獲，並扣得安非他命一包（毛重：
    二點零公克；淨重：一點八公克）、玻璃吸食器一支、安非他命殘渣袋一只、分
    裝空袋十九只。因認被告涉有違反毒品危害防制條例第十條第二項之罪嫌等語。
二、按案件曾經判決確定者，應諭知免訴之判決，刑事訴訟法第三百零二條第一款定
    有明文；此項訴訟法上所謂一事不再理之原則，關於實質上一罪或裁判上一罪，
    均有其適用，連續犯係裁判上一罪，其一部犯罪事實曾經判決確定者，其效力當
    然及於全部，故檢察官復將他部分重行起訴，應為免訴之諭知。次按判決應宣示
    之，但不經言詞辯論之判決，不在此限，刑事訴訟法第二百二十四條第一項定有
    明文；又裁判制作裁判書者，除有特別規定外，應以判決正本送達於當事人、代
    理人、辯護人及其他受裁判之人，同法第二百二十七條第一項亦有規定，是裁判
    宣示或送達於當事人、代理人、辯護人或其他受裁判之人時，始對外發生裁判之
    效力，如裁判未經宣示復未送達者，則對外尚不發生效力，自無拘束力可言（最
    高法院八十二年度台非字第三一一號刑事判決要旨參照）。
三、經查，被告甲○○於八十八年八月二十一日十六時三十分之前九十六小時內之某
    時，在不詳地點，施用第二級毒品安非他命一次，於八十八年八月二十一日十六
    時三十分，在臺北縣瑞芳鎮○○○路三九號後方產業道路為警查獲之事實，業據
    臺灣基隆地方法院檢察署檢察官以八十八年度毒偵字第二八二號聲請簡易判決處
    刑書聲請以簡易判決處刑，經原法院於八十八年十二月十五日以八十八年度基簡
    字第一○二○號刑事判決判處有期徒刑五月，如易科罰金以三百元折算一日，並
    於八十九年二月三日及同年月廿二日送達被告及檢察官，嗣未經上訴，於八十九
    年三月四日確定等情，業經本院調取該院八十八年度基簡字第一○二○號刑事簡
    易第一審案件卷宗核閱屬實。本件被告供稱其自八十八年八月間某日起，至八十
    九年一月二十日止，先後多次在台北縣瑞芳鎮○○○○路一四九巷三十四號住處
    ，以將第二級毒品安非他命置於玻璃吸食器內用火燒烤加熱並吸食所產生氣體之
    方式，施用第二級毒品安非他命，於八十八年八月二十一日為警查獲後，仍連續
    施用毒品，且吸食安非他命之行為，除非有心戒除，否則毒癮一旦發作，必會自
    殘己身而再行吸食之，顯見被告並無中斷戒除之意思。本件公訴人起訴被告於八
    十九年一月二十五日一時四十分許採尿前四十八小時內，施用毒品安非他命之事
    實，與前揭原法院八十八年度基簡字第一○二○號被告違反毒品危害防制條例案
    件之事實，二者客觀上時間緊接，犯罪方法相同，觸犯構成要件相同之罪名，顯
    係基於概括之犯意而為，為連續犯裁判上一罪，前案刑事簡易案件之判決，既未
    經宣示，該判決自應以正本送達於當事人時，始對外發生效力，是本件公訴人所
    起訴被告施用第二級毒品之犯行，係在被告於八十九年二月三日檢察官於八十九
    年二月廿二日收受上該八十八年度基簡字第一○二○號刑事簡易判決正本之前，
    仍為該案判決既判力效力所及。依首開說明，原審基此為免訴判決諭知，核無不
    當，檢察官上訴意旨略以：既判力之時點，應以簡易判決做成之日為最後時點方
    為適當云云，惟查，判決作成之日，因未經宣示復未送達，對外尚不發生效力，
尚無拘束力可言，故自以宣示或送達始對外發生拘束力。檢察官應認為無理由，
    予以駁回，並不經言詞辯論為之。
據上論斷，應依刑事訴訟法第三百六十八條、第三百七十二條，判決如主文。
中      華      民      國    八十九    年      十      月      十一    日
                              臺灣高等法院刑事第五庭
                                  審判長法  官  曾  德  水
                                        法  官  林  立  華
                                        法  官  楊  貴  雄
右正本證明與原本無異。
不得上訴。
                                        書記官  王  敬  端
中      華      民      國    八十九    年      十      月      十七    日


司法院資訊處製作；財團法人民間司法改革基金會備份。
